臺灣彰化地方法院刑事判決　　　　　　　 96年度訴字第819號
公　訴　人　臺灣彰化地方法院檢察署檢察官
被　　　告　甲○○
上列被告因違反毒品危害防制條例案件，經檢察官提起公訴（九
十六年度毒偵字第一二一三號、第一八四一號），本院認有刑事
訴訟法第二百七十三條之一第一項之情形，而改依簡式審判程序
審理，判決如下：
    主    文
甲○○施用第一級毒品，處有期徒刑柒月，扣案之塑膠袋壹個、
葡萄糖粉壹包、塑膠管壹條及注射針筒壹支均沒收；又施用第二
級毒品，處有期徒刑伍月；應執行有期徒刑拾月，扣案之塑膠袋
壹個、葡萄糖粉壹包、塑膠管壹條及注射針筒壹支均沒收。
    犯  罪  事  實
一、甲○○前因施用毒品案件，經觀察、勒戒後，認無繼續施用
    毒品之傾向，於民國九十二年四月二日執行完畢釋放，並由
    臺灣彰化地方法院檢察署檢察官以九十二年度毒偵字第八一
    二號為不起訴處分確定。詎另基於施用第一級毒品海洛因之
    犯意，於九十六年三月七日上午十一時許止，在彰化縣員林
    鎮○○路某泡沫紅茶店內，以將海洛因摻水後置入針筒內再
    注射身體之方式，施用第一級毒品海洛因一次。另基於施用
    第二級毒品甲基安非他命之犯意，於九十六年三月七日，在
    同上述泡沫紅茶店內，以將甲基安非他命置於玻璃吸食器上
    燒烤吸煙之方式，施用第二級毒品甲基安非他命一次。嗣為
    警於九十六年三月七日十三時五十分許，在彰化縣員林鎮○
    ○街九六號「富安旅館」三○七室查獲，並扣得其所有、供
    施用海洛因使用之塑膠袋一個、供稀釋海洛因純度之葡萄糖
    粉一包、塑膠管一條及注射針筒一支。
二、案經彰化縣警察局員林分局報請臺灣彰化地方法院檢察署檢
    察官偵查及自動檢舉偵查起訴。
    理    由
一、本件被告甲○○所犯係死刑、無期徒刑、最輕本刑為三年以
    上有期徒刑或高等法院管轄第一審案件以外之罪，並於本院
    行準備程序時就被訴事實為有罪之陳述，本院合議庭依前揭
    規定，經評議結果，裁定改由受命法官獨任行簡式審判程序
    ，先予敘明。
二、上揭犯罪事實，業據被告甲○○迭於警、偵訊及本院行準備
    程序、審理程序時均坦承不諱，且其於九十六年三月七日為
    警查獲時所採取之尿液，經送鑑驗結果，確呈甲基安非他命
    與嗎啡陽性反應，此有彰化縣警察局員林分局委託檢驗尿液
    代號與真實姓名對照認證單，及詮昕科技股份有限公司九十
    六年三月十四日濫用藥物尿液檢驗報告各一紙附卷可稽，足
    認被告之自白應與事實相符，洵堪採信。再查，被告前因施
    用毒品案件，經觀察、勒戒後，認無繼續施用毒品之傾向，
    於九十二年四月二日執行完畢釋放，並由臺灣彰化地方法院
    檢察署檢察官以九十二年度毒偵字第八一二號為不起訴處分
    確定，故被告於觀察、勒戒釋放後五年內再犯毒品危害防制
    條例第十條第一、二項之罪，依同條例第二十三條第二項規
    定，應依法論科。綜上所述，本件犯罪事證明確，被告前開
    犯行洵堪認定。
三、核被告甲○○所為，係犯毒品危害防制條例第十條第一、二
    項之施用第一、二級毒品罪。被告為施用毒品而持有第一、
    二級毒品，其持有之低度行為應分為施用之高度行為所吸收
    ，均不另論罪。再被告所犯上開二罪，犯意各別，行為互殊
    ，應予分論併罰。爰審酌被告前曾有施用毒品，經送觀察、
    勒戒執行完畢釋放後，猶不知悔改，再施用本件毒品，惟其
    對他人權益之侵害仍屬有限，於警、偵訊中及本院行準備程
    序、審理程序時均已坦承犯行，暨其犯罪動機、施用之海洛
    因及甲基安非他命次數等一切情狀，分別量處如主文所示之
    刑，並定應執行之刑，以示懲儆。扣案之塑膠袋一個、葡萄
    糖粉一包、塑膠管一條及注射針筒一支，係被告所有，且供
    其施用第一級毒品海洛因所用之物，業據其陳明在卷，爰依
    刑法第三十八條第一項第二款規定，併予宣告沒收。
四、公訴意旨另略以：被告甲○○基於施用海洛因之集合犯即包
    括一罪犯意，自九十五年十一月間某日起，至九十六年三月
    六日止，在彰化縣員林鎮○○路某泡沫紅茶店內等處，接連
    施用第一級毒品海洛因多次，均為集合犯等語。惟按刑法第
    五十六條連續犯之規定，業於九十四年一月七日修正公布刪
    除，並自九十五年七月一日起生效施行，而依新法對於上開
    反覆實施犯罪模式之對應處置，除合於「接續犯」或「包括
    一罪」之情形外，則僅能依數罪併罰之規定個別處斷。又依
    最高法院八十六年臺上字第三二九五號判例意旨，數行為於
    同時同地或密切接近之時地實施，侵害同一之法益，各行為
    之獨立性極為薄弱，依一般社會健全觀念，在時間差距上，
    難以強行分開，在刑法評價上，以視為數個舉動之接續施行
    ，合為包括之一行為予以評價，較為合理，方屬接續犯之範
    疇，足見「接續犯」之成立，係以時、空密接性為前提要件
    ，即透過對於同一法益之同種類侵害行為繼續不間斷之實行
    ，業已稀釋個別行為之獨立性，致使刑法評價時將之視為單
    一、整體之犯罪行為，以符合社會一般人對於行為概念之認
    知，並與行為人之犯罪目的相互結合；至於學理上「包括一
    罪」概念中，與施用毒品之犯罪型態較有關聯者，應屬「集
    合犯」之態樣，此即依一般社會通念，特定犯罪行為具有反
    覆實施之特性，立法者於制定刑罰法律之初，亦已認知該種
    行為類型之反覆性，而有意藉由法條中客觀構成要件之行為
    要素，涵括上開具有反覆實施特性之數個犯罪行為，仍僅接
    受一次刑法之評價為已足。然施用毒品犯罪，或為零星偶一
    之施用，或長期不間斷的反覆施用，均有其可能性，是自難
    認立法者於制定刑罰法律之初，已認知施用毒品行為必屬具
    反覆性之犯罪，且有意藉由法條中客觀構成要件之行為要素
    ，涵括上開具有反覆實施特性之數個犯罪行為。況實務上最
    高法院歷來僅將專以觸犯該等法條之罪，為其日常生活之職
    業者之常業犯，認為其性質上屬多數行為之集合犯，在法律
    上將之擬制為一罪（即學理上稱之實質上一罪，最高法院九
    十二年臺上字五一一五號判決、九十二年臺上字第四九五九
    號判決、九十三年臺上字第三六○九號判決、九十四年臺上
    字第四五六七號判決意旨參照）。而本次刑法修正既依據「
    刑罰公平原則」之考量，刪除有關連續犯之規定，並將含有
    連續犯性質之常業犯一併全數刪除（參見刑法修正草案總說
    明），因此，多次施用毒品犯罪之行為，則應回歸一般刑法
    上行為單、複數之認定，而予論罪科刑，較稱妥適。又按犯
    罪事實應依證據認定之，無證據不得認定犯罪事實，刑事訴
    訟法第一百五十四條第二項定有明文；又被告之自白不得作
    為有罪判決之唯一證據，仍應調查其他必要之證據，以察其
    是否與事實相符，刑事訴訟法第一百五十六條第二項參照。
    本件之驗尿報告僅能證明被告於九十六年三月七日上午十一
    時許有施用海洛因一次之事實，至被告自白其他施用之部分
    並無其他證據可供佐證，尚難憑採，此外且查無其他證據足
    認被告除九十六年三月七日上午十一時許有施用毒品海洛因
    一次之事實外，另有其他施用毒品海洛因之事實。依前開刑
    事訴訟法所定之證據法則，尚難認定被告確有此部分施用海
    洛因多次之行為，而以被告之上開自白作為該部分有罪判決
    之唯一證據，惟公訴人認此部分與前開被告經判決有罪之施
    用海洛因一次之犯行間，具有集合犯之包括一罪關係，爰不
    另為無罪之諭知，附此敘明。
據上論斷，應依刑事訴訟法第二百七十三條之一第一項、第二百
九十九條第一項前段，毒品危害防制條例第十條第一項、第二項
，刑法第十一條前段、刑法第三十八條第一項第二款、第五十一
條第五款，判決如主文。
本案經檢察官吳宗達到庭執行職務。
中　　華　　民　　國　　96　　年　　6　　月　　15　　日
                  刑事第五庭     法  官  吳俊螢
以上正本證明與原本無異。
如不服本判決，應於判決送達後十日內向本院提出上訴狀（須附
繕本）。
中　　華　　民　　國　　96　　年　　6　　月　　15　　日
                                 書記官  林怡吟
附錄本案論罪科刑法條全文：
毒品危害防制條例第十條
施用第一級毒品者，處六月以上五年以下有期徒刑。
施用第二級毒品者，處三年以下有期徒刑。
